【裁判字號】    89,訴,490
【裁判日期】    891130
【裁判案由】    公共危險
【裁判全文】
臺灣嘉義地方法院刑事判決                          八十九年度訴字第四九○號
    公  訴  人  臺灣嘉義地方法院檢察署檢察官
    被      告  丙○○
    指定辯護人  本院公設辯護人  丁○○
右列被告因公共危險案件，經檢察官提起公訴（八十九年度偵字第五二四四號），本
院判決如左：
    主  文
丙○○放火燒燬現供人使用之住宅，未遂，處有期徒刑壹年拾月，緩刑肆年。
扣案之打火機壹個沒收。
    事  實
一、丙○○平日與其同居人甲○○並其子女三人一同居住於嘉義縣太保市舊埤里二十
    八號住宅中。其於民國八十九年九月二日晚間在上址因與甲○○發生嚴重口角，
    遭甲○○拒絕進入前開住宅內而導致心情不快，遂於同日晚上九時五十分許，基
    於放火燒燬現供人使用住宅之犯意，持其所有之打火機一個點燃前開住宅內之布
    製窗廉，因而燒燬該窗廉，幸經甲○○及時撲滅火勢，始未損及住宅之整體結構
    而不遂，並扣得丙○○所有供放火用之前開打火機一個。
二、案經甲○○訴由嘉義縣警察局水上分局報告臺灣嘉義地方法院檢察署檢察官偵查
    起訴。
    理  由
一、訊據被告丙○○對於右揭事實均坦承不諱（本院卷第二十九頁審判筆錄），核與
    告訴人即被告之同居人甲○○指訴情節相符（警卷第三至四頁偵訊筆錄），並經
    案發後到場處理之嘉義縣警察局水上分局新埤派出所警員乙○○於審理時結證屬
    實（本院卷第二十六至二十七頁審判筆錄）。而嘉義縣太保市舊埤二十八號住宅
    內布製窗廉乙塊業經燒燬，房間內則佈滿煙塵及灰燼，惟住宅之整體結構仍完整
    無損，均有查獲時之現場照片四紙在卷（警卷第六至七頁）可稽。再者，依前開
    現場照片所示，被告放火燒燬之窗廉旁即為床墊、木製衣櫥等易燃物品，被告點
    燃易燃之布製窗廉並將之燒燬，以四周易燃物品甚夥，如未經及時撲滅，勢必蔓
    延至房屋整體因而釀致災害。因之，酌以被告放火時係以易燃之布製窗廉為其媒
    介，該窗廉旁又有易燃之床墊及布製衣櫥等物，被告於放火時應知所為通常將致
    住宅燒燬之結果發生，從而，被告有放火燒燬現供人使用之住宅之故意，要無疑
    義。此外，復有扣案之打火機一個可佐。因之，被告自白核與事實相符，事證明
    確，其犯行洵堪認定。
二、核被告所為，係犯刑法第一百七十三條第三項、第一項之放火燒燬現供人使用之
    住宅未遂罪。復按刑法第一百七十三條第一項之放火燒燬現供人使用之住宅罪，
    其直接被害法益，為一般社會之公共安全，雖同時侵害私人之財產法益，但仍以
    保護社會公安法益為重，況放火行為原含有毀損性質，而放火燒燬現供人使用之
    住宅罪，自係指供人居住房屋之整體而言，應包括墻垣及該住宅內所有設備、傢
    俱、日常生活上之一切用品。故被告一個放火燒燬現供人使用之住宅行為，雖同
    時燒燬住宅內窗廉等物，然無論該物品為他人或自己所有，與同時燒燬數犯罪客
    體者之情形不同，均不另成立刑法第一百七十五條第一項或第二項放火燒燬住宅
    以外他人或自己所有物罪（最高法院七十九年度台上字第一四七一號判例參照）
    。又被告於住宅內放火後，因他人及時滅火，僅燒燬窗廉等物，住宅整體結構仍
    完整無損，未至不堪使用之地步，已如前述，自屬未遂犯，應依刑法第二十六條
    前段規定，按既遂犯之刑度減輕其刑。又查被告自高雄支身至嘉義定居，嘉義當
    地並無其他親朋，平日與告訴人同居共財，日常生活費用概由告訴人支應，並為
    其撫育子女三人，與告訴人平時感情不錯，並視告訴人子女三人為至親，因與告
    訴人發生激烈爭執，恐生活頓失倚靠，氣憤不過因而縱火，縱火前並通知住宅內
    之告訴人及其子女三人儘速逃離，事後深感悔悟，並取得告訴人之諒解，業據告
    訴人敘之甚詳（本院卷第二十八至二十九頁審判筆錄），其犯罪之情狀，殊值憫
    恕，宣告法定最低度之刑猶嫌過苛，應依刑法第五十九規定減輕其刑，並依例遞
    減之。爰審酌被告與同居人發生激烈爭吵所受之刺激，犯罪之動機、目的、方法
    ，已燒燬之窗廉等物於客觀上所生危害，及事後坦承犯行，態度良好等一切情狀
    ，量處如主文所示之刑。末查被告未曾受有期徒刑以上刑之宣告，有臺灣嘉義地
    方法院檢察署刑案資料查註紀錄表、臺灣高等法院被告全國前案紀錄表各一份在
    卷（偵查卷第四至五頁，本院卷第三至四頁）可參，被告事後坦認犯行，深表悔
    悟，此次因一時失慮，偶罹刑典，經此之偵查審判，當知所警惕，信無再犯之虞
    ，本院認為其所宣告之刑，以暫不執行為適當，並予宣告緩刑四年，以觀後效。
    至扣案之打火機一個，係被告所有且為犯罪所用，業據其供陳在卷（本院卷第二
    十九頁），應依刑法第三十八條第一項第二款規定宣告沒收。
據上論斷，應依刑事訴訟法第二百九十九條第一項前段，刑法第一百七十三條第三項
、第一項、第二十六條前段、第五十九條、第七十四條第一款、第三十八條第一項第
二款，判決如主文。
本案經檢察官吳基華到庭執行職務。
中      華      民      國    八十九    年     十一     月     三十     日
          臺灣嘉義地方法院刑事第三庭
                                          法  官  張  道  周
右正本證明與原本無異。
如不服本判決，應於判決送達後十日內向本院提出上訴狀( 應附繕本 )。
中      華      民      國    八十九    年     十一     月     三十     日
                                          書記官  鄭  昭  亮
附錄本判決論罪法條全文：
刑法第一百七十三條第一項、第三項
放火燒燬現供人使用之住宅或現有人所在之建築物、礦坑、火車、電車或其他供水、
陸、空公眾運輸之舟、車、航空機者，處無期徒刑或七年以上有期徒刑。
第一項之未遂犯罰之。


司法院資訊處製作；財團法人民間司法改革基金會備份。
